臺灣高雄地方法院刑事判決　　　　　　 100年度易字第1215號
公　訴　人　臺灣高雄地方法院檢察署檢察官
被　　　告　柯慧慈
上列被告因傷害案件，經檢察官提起公訴（100 年度偵緝字第53
1 號），本院判決如下：
    主  文
柯慧慈犯傷害罪，處拘役伍拾日，如易科罰金，以新臺幣壹仟元
折算壹日。緩刑參年，緩刑期間應完成如附表所示之事項，緩刑
期間付保護管束。
    事  實
一、柯慧慈於民國97年6 月3 日下午1 時許，在高雄市鼓山區○
    ○○路2010號1 樓樓梯間，基於傷害之犯意，以球棒毆打陳
    徐彩娥之左肩及背部，造成陳徐彩娥受有頸部挫傷、左肩部
    挫傷等傷害。
二、案經被害人陳徐彩娥訴由高雄市政府警察局鼓山分局報告臺
    灣高雄地方法院檢察署檢察官偵查起訴。
    理  由
壹、程序部分
    本判決所引用之證據資料（詳後引用之各項證據），其中係
    屬傳聞證據部分，縱無刑事訴訟法第159 條之1 至第159 條
    之4 或其他規定之傳聞證據例外情形，亦因被告及檢察官均
    未於言詞辯論終結前，就證據能力聲明異議，依刑事訴訟法
    第159 條之5 第2 項規定，視為同意作為證據使用；本院審
    酌卷內並無事證顯示各該陳述之作成時、地與週遭環境，有
    何致令陳述內容虛偽、偏頗之狀況後，亦認為適當，依刑事
    訴訟法第159 條之5 之規定，為傳聞法則之例外，應有證據
    能力。
貳、實體部分
一、訊據被告柯慧慈矢口否認有何傷害之犯行，辯稱：陳徐彩娥
    係在1 樓鐵門門口瞪伊並罵伊，當時陳徐彩娥只有1 人，然
    後陳徐彩娥就拿噴霧劑噴伊，伊有拿球棒抵擋，但沒有擋到
    ，並未傷害陳徐彩娥，不知陳徐彩娥如何受傷云云。經查：
 (一) 陳徐彩娥於97年6 月3 日下午2 時43分許，至高雄市立聯合
    醫院急診診療，經診斷受有頸部挫傷、左肩部挫傷之傷害等
    情，有高雄市立聯合醫院診斷書1 份（警一卷第11頁）在卷
    可稽，並有陳徐彩娥提供之照片7 張（其中2 張拍攝日期標
    為2008：06：04，其餘5 張拍攝日期標為2008：06：06，院
    一卷第21至24頁）可佐，復為被告所坦認（院一卷第18頁）
    ，上開事實應堪認定。
 (二) 陳徐彩娥所受上開傷勢為被告傷害所致，業據證人陳徐彩娥
    於偵查中結證稱：當天我帶我孫子要出門，被告從樓上下來
    在1 樓電梯口碰到，被告就瞪我，就先開門出去又把門關上
    ，我就把門打開要出去，她就拿棒球棒打我，她什麼都沒有
    說就追打我，並抓我的頭髮，我們雙方就發生扭打，有證人
    看到我們扭打的經過，並有阻止被告... 我有拿一瓶辣椒粉
    的噴霧器噴被告，因為她先打我，她之前也有拿球棒到我家
    敲打鐵門，所以我才帶1 個噴霧器防身等語綦詳（偵一卷第
    5 頁、偵二卷第19頁），核與證人陳錦於偵查中證稱：97年
    6 月3 日下午1 時在高雄市○○○路2010號1 樓樓梯間有看
    見被告拿1 支球棒毆打陳徐彩娥... 我把被告手上的球棒搶
    起來，因為陳徐彩娥帶1 個小孩，我怕沒有把球棒搶過來，
    陳徐彩娥會受傷，我把她們2 人拉開，當時很多人就在那邊
    看了，之後她們2 人又在樓梯間拉扯頭髮等語大致相符（偵
    二卷第20頁），足認被告確有傷害陳徐彩娥，並致其受有前
    述傷勢，被告犯行堪予認定。
 (三) 被告雖稱伊當時被陳徐彩娥以噴霧器噴到眼睛，伊才用球棒
    阻擋陳徐彩娥乙節，查被告雖因被噴霧器噴及，而於97年6
    月3 日下午1 時10分許至高雄市立聯合醫院急診求診，經診
    斷有臉部化學性（眼除外）之燒傷，皮膚發紅（第一度）之
    情形，此有高雄市立聯合醫院100 年8 月2 日高市聯醫醫務
    字第1000005260號函所附病歷資料、診斷書可憑（院一卷第
    30至33頁），惟陳徐彩娥所受傷勢係分別在頸部及左肩側，
    此已認定如前，以其傷勢位置分處於2 處，且被告係以球棒
    為工具等情觀之，已難認該2 處傷勢係於同1 次撞擊中所造
    成；而陳徐彩娥之受傷部位，亦與防禦傷多分佈於手部之情
    形有間。況如依被告所述，被告係因遭噴霧器噴到眼睛後，
    方以球棒抵擋，則當時陳徐彩娥面對視力受影響之被告，應
    極易阻擋被告之攻擊，更無可能尚遭被告毆傷頸部及左肩部
    ，堪認被告所述係陳徐彩娥先以噴霧器攻擊，伊才抵擋云云
    ，洵與事實不符，要難採信。
 (四) 被告另質疑證人陳錦係在地下室看守機車，且與陳徐彩娥為
    朋友，其證詞顯然不實，惟陳徐彩娥所指與被告發生衝突之
    地點係在1 樓樓梯間，縱陳錦平日係在地下室看守機車，亦
    可能因臨時有事、聽聞聲響或其他原因至1 樓，並非絕無可
    能目擊發生於1 樓樓梯間之衝突過程。而陳錦於偵查中係具
    結後作證，衡諸常情，陳錦是否可能僅因與陳徐彩娥為朋友
    ，即甘冒偽證重典而誣指被告，已非無疑，且證人陳錦於10
    0 年3 月25日，係在先前未聽聞陳徐彩娥證述內容之情形下
    作證，而其亦稱：「（問：當時柯慧慈如何打陳徐彩娥？）
    我沒有注意」、「之後他們2 人又在樓梯間拉扯頭髮」、「
    （問：知否柯慧慈與陳徐彩娥當時是為了何事？）我不知道
    」（偵二卷第20頁），足認證人陳錦所述並非全然有利於陳
    徐彩娥或不利於被告，如證人陳錦與陳徐彩娥係事先串通而
    構陷被告，對於被告攻擊陳徐彩娥之方式、動機卻又表示不
    知情，亦非無矛盾。是被告稱證人陳錦所述不實，應僅止於
    被告之臆測，復無證據足資佐證，自無從據此悖於前開積極
    證據，而為有利被告之認定。
 (五) 就被告稱其目睹陳徐彩娥在紛爭發生後尚有站著與陳錦說話
    ，如果受傷應該要休息一事，惟就陳徐彩娥於紛爭後，是否
    仍有以站姿與他人交談，被告並無指出證明之方法，且陳徐
    彩娥所受傷勢為皮肉傷，且集中於頸部、肩部，並不影響其
    意識狀態或站立之能力，矧受有頸部挫傷、左肩部挫傷之人
    是否必然無法站立，並無經驗法則或論理法則上之必然性，
    尚難以被告所辯遽認證人陳徐彩娥、陳錦所述有何與常情不
    符之處。
 (六) 綜上所述，被告傷害陳徐彩娥之犯行應堪認定，應依法論罪
    科刑。至被告請求調閱高雄市鼓山區○○○路2010號大樓97
    年6 月3 日監視錄影光碟及高雄市立聯合醫院之錄影畫面各
    節，查高雄市鼓山區○○○路2010號大樓於案發當日之監視
    錄影光碟，已因年代久遠而無存檔保留，此有鼓山區鼓峰里
    長麥克士之函覆結果可參（院一卷第27頁），此部分之證據
    既已不能調查，應依刑事訴訟法第163 條之2 之規定駁回此
    部分之聲請；而被告或陳徐彩娥至高雄市立聯合醫院求診，
    已係案發後之事，其監視錄影畫面與被告有無傷害陳徐彩娥
    之待證事實無重要關係，且本件待證事實已臻明瞭，此部分
    應亦無調查之必要。而被告於審判程序中另質疑高雄市政府
    警察局鼓山分局內惟派出所員警何誌應係將伊送至高雄市立
    聯合醫院而非直接送至高雄市立凱旋醫院，何誌並未提出證
    據就將之送到醫院就醫，有程序上之瑕疵，高雄市立聯合醫
    院之醫生僅給予內科收據，及員警並未調取醫療院所之監視
    攝影畫面各節，因均與本案無直接、重大關係，且屬被告犯
    罪完結後所發生之事，與待證事實無涉，爰不一一論述，附
    此敘明。
二、核被告所為，係犯刑法第277 條第1 項傷害罪。爰審酌被告
    無故以球棒攻擊其鄰居陳徐彩娥，造成陳徐彩娥受有前開傷
    勢，而犯後始終否認犯行，且未與陳徐彩娥和解、賠償其損
    失或向陳徐彩娥道歉，及被告自稱基督書院畢業，目前無業
    而無固定收入之智識程度及經濟狀況（院二卷第32頁）等一
    切情狀，量處如主文所示之刑，並諭知易科罰金之折算標準
    。又被告未曾因故意犯罪受有期徒刑以上刑之宣告，此有臺
    灣高等法院被告前案紀錄表在卷可稽，本院審酌被告於案發
    後即至高雄市立凱旋醫院診治，有自訴易與鄰居衝突，並有
    情緒焦慮、易怒、激動、呈現哭泣、多疑、謾罵、敵視、注
    意力不集中之情形，此有高雄市立凱旋醫院病歷存卷可參（
    偵一卷第8 、9 頁），被害人陳徐彩娥亦稱：96年1 月17日
    我們整棟連署簽名要求被告送醫... 我們在調解委員會有希
    望被告的家屬陪伴她，並帶她去看醫生等語（偵一卷第6 頁
    、偵二卷第19頁），本院斟酌上情，認對被告執行上開宣告
    刑，恐無助於被告改善、矯正其行為，並可能對被告身心造
    成其他不良影響，認上開宣告刑以暫不執行為適當，而諭知
    緩刑3 年，並命被告為如附表所示事項，另依刑法第93條第
    1 項第2 款規定付保護管束，以啟自新。
據上論斷，應依刑事訴訟法第299 條第1 項前段，刑法第277 條
第1 項、第41條第1 項前段、第74條第1 項第1 款、第2 項第6
款、第93條第1 項第2 款，刑法施行法第1  條之1 第1 項、第2
項前段，判決如主文。
本案經檢察官吳美齡到庭執行職務。
中    華    民    國   100    年    10    月    31    日
                  刑事第二十庭  法  官  蔡書瑜
以上正本證明與原本無異。
如不服本判決應於收受送達後10日內向本院提出上訴書狀，並應
敘述具體理由；如未敘述上訴理由者，應於上訴期間屆滿後20日
內向本院補提理由書（均須按他造當事人之人數附繕本）「切勿
逕送上級法院」。
中    華    民    國   100    年    10    月    31    日
                                書記官  林玉珊
附錄：論罪法條
中華民國刑法第277條第1項
傷害人之身體或健康者，處 3 年以下有期徒刑、拘役或 1 千元
以下罰金。
附表：
柯慧慈應依觀護人之通知接受評估後，由觀護人評估柯慧慈應接
受精神門診或心理諮商，並於觀護人指定時起貳年內，自費完成
精神門診或心理諮商共拾貳次。